【裁判字號】    99,交聲,192
【裁判日期】    990331
【裁判案由】    聲明異議
【裁判全文】
臺灣臺南地方法院交通事件裁定     99年度交聲字第192號
移送機關    交通部公路總局嘉義區監理所臺南監理站
異議人即
受處分人    甲○○
上列受處分人因違反道路交通管理處罰條例案件，對於交通部公
路總局嘉義區監理所台南監理站民國99年2月9日所為之裁決處分
（處分案號：嘉監南字第裁74-ZHR011932號），聲明異議，本院
裁定如下：
    主  文
異議駁回。
    理  由
一、原處分意旨略以: 異議人即受處分人甲○○（下稱異議人）
    所有之車牌號碼TD-8446號自用一般小客車，於民國98年10
    月20日14時38分許，在善化收費站南下路段第10車道，經人
    駕駛因行駛於應繳費之公路不依規定繳費，經臺灣區○道○
    ○○路局國道公路警察局第八警察隊員警依違反道路交通管
    理處罰條例第27條第1項之規定，製單逕行舉發，嗣交通部
    公路總局嘉義區監理台南監理站（下稱移送機關），以其違
    規事實明確，乃依道路交通管理處罰條例第27條第1項之規
    定，裁處異議人罰鍰新臺幣（下同）3,000元。
二、本件聲明異議意旨略以: 異議人未收到遠通公司通知補繳通
    行費及作業處理費通知單，直到向監理站查詢始知有此欠款
    ，異議人即馬上至超商繳費，足證異議人有依通知繳費之意
    願甚明。按行政程序法及行政罰法之規定，遠通公司、舉發
    通知單及裁決書均由異議人親自申請才知被罰款，並非受裁
    決機關通知，因此本件罰鍰不合規定，為此聲明異議，請求
    撤銷原處分等語。
三、按汽車行駛於應繳費之公路、橋樑、隧道或輪渡，不依規定
    繳費者，處汽車所有人或駕駛人3,000元以上6,000元以下罰
    鍰，並追繳欠費，道路交通管理處罰條例第27條第1項定有
    明文。次按，交通部臺灣區○道○○○路局為辦理電子收費
    申裝及欠費追繳作業，依據公路通行費徵收管理辦法（下稱
    本辦法）相關規定訂定交通部臺灣區○道○○○路局電子收
    費申裝及欠費追繳作業注意事項；又依本辦法第15條，用路
    人不依規定繳費者，營運單位應依用路人不同之欠費行為，
    依本局查明之車籍資料，製發「補繳通行費及作業處理費通
    知單」，追繳通行費並加收作業處理費用；用路人應於通知
    單所列之繳費期限內完成補繳程序，逾期未繳納則移送相關
    警察單位依法處理，交通部臺灣區○道○○○路局電子收費
    申裝及欠費追繳作業注意事項第1條、第13條第1項、第17條
    第3項復分別定有明文。
四、再按處理違反道路交通管理事件，有關文書送達之程序，依
    行政程序法之規定，違反道路交通管理事件統一裁罰基準及
    處理細則第五條定有明文。而依行政程序法第68條第1項、
    第74條第1項、第2項規定：送達由行政機關自行或交由郵政
    機關送達；送達不能依前二條規定為之者，得將文書寄存送
    達地之地方自治或警察機關，並作送達通知書兩份，一份黏
    貼於應受送達人住居所、事務所、營業所或其就業處所門首
    ，另一份交由鄰居轉交或置於該送達處所信箱或其他適當位
    置，以為送達；前項情形，由郵政機關為送達者，得將文書
    寄存於送達地之郵政機關。至於受送達人實際於何時受領該
    送達文書，均與合法送達之效力不生影響。
五、經查：
  (一)異議人所有牌照號碼TD-8446號自用一般小客車，於98年10
    月20日14時38分許，遭警舉發因行駛高速公路善化收費站南
    下路段第10車道，於駛進收費站繳費時，未依標誌指示繳費
    （卡片餘額不足），經通知補繳仍未補繳，有交通部公路總
    局嘉義區監理所台南監理站99年2月9日嘉監南字第裁74-ZHR
    011932號違反道路交通管理事件裁決書1份附卷可稽，並為
    異議人所不否認，自足信為真實。
  (二)異議人固不爭執其未繳費之事實，惟辯稱未收到遠通公司所
    寄發之催繳通知單云云。然查，本件遠通電收股份有限公司
    所寄發催繳通行費之繳費通知書之送達地址為「台南縣永康
    市○○街193巷10號」，因投遞未能妥投後，已於98年11月
    25日依行政程序法第74條之規定完成寄存送達，將該送達文
    書寄存於永康郵局，有交通部台灣區○道○○○路局白河收
    費站99年1月29日高白稽字第0990000105號函暨檢附之高速
    公路委託遠通電收公司辦理電子收費業務送達證書1份在卷
    可參，而上址於84年7月17日起迄今為異議人之戶籍地，有
    異議人之全戶戶籍資料查詢結果1份附卷可參，衡以郵政機
    關係經常對外處理大量郵務之送達機關，有一定監督機制，
    所為送達郵件業務程序應係客觀而難以作假，且郵政機關與
    異議人當無嫌隙，亦不至憑空捏造上開送達經過，堪認本件
    高速公路通行費催繳通知單已由中華郵政股份有限公司投遞
    人員於98年11月25日，按異議人之住居所地址「台南縣永康
    市○○街193巷10號」為投送，因未能獲會晤本人，亦無受
    領文書之同居人或受雇人，乃依規定於將該件文書寄存於永
    康郵局，在寄存之前，投遞人員並已依規定製作送達通知書
    二份，一份黏貼於應受送達人住所門首，一份置於受送達處
    所信箱或適當位置。綜此，本件催繳通知單既已依寄存送達
    之方式完成送達程序，自已生合法送達之效力。至於異議人
    雖稱其係於99年1月15日始至永康郵局領取上開郵件，並提
    出永康郵局人員之註記文字為證，然依前揭說明，該文件既
    已依寄存送達之方式完成送達程序，則受送達人實際於何時
    受領該送達文書，均與合法送達之效力不生影響。因此，異
    議人指摘上開補繳通知書之送達程序不合法，自屬無據。從
    而，本件催繳通行費通知單既經合法送達予異議人，而異議
    人仍未於規定期限內補繳通行費，其確有行駛於應繳費之公
    路不依規定繳費之違規行為，應堪認定。
六、從而，異議人所有之上開車輛，既有於上開時間、地點，經
    人駕駛行經高速公路收費站，因卡片餘額不足，未能當場扣
    款成功，經遠通電收公司依前開規定寄發通行費催繳通知單
    ，並合法寄存送達至異議人戶籍地，異議人逾繳費期限仍未
    補繳之事實，堪以認定，是舉發機關依法舉發並無違誤之處
    ，因此，移送機關援引上開規定裁處罰鍰3,000元，並無不
    當之處。從而，本件異議為無理由，應予駁回。
七、據上論斷，應依道路交通管理處罰條例第87條第2項、道路
    交通案件處理辦法第19條，裁定如主文。
中    華    民    國    99    年    3     月    31    日
                     交通法庭   法  官   陳淑勤
以上正本證明與原本無異。
如不服本裁定， 應於送達後5日內，向本院提出抗告狀。
                                書記官   謝國欽
中    華    民    國    99    年    3     月    31    日

司法院資訊處製作；財團法人民間司法改革基金會備份。
